臺灣士林地方法院刑事判決　　　　　　　96年度易字第1928號
公　訴　人　臺灣士林地方法院檢察署檢察官
被　　　告　甲○○
　　　　　　　　　　（另案在臺灣臺北監獄執行中）
上列被告因毒品危害防制條例案件，經檢察官提起公訴（96年度
毒偵字第1043號），被告於本院準備程序中就被訴事實為有罪之
陳述，經裁定以簡式審判程序審理，判決如下：
    主  文
甲○○施用第二級毒品，累犯，處有期徒刑捌月。
扣案吸食器壹組沒收。
    事  實
一、甲○○前因施用第二級毒品甲基安非他命案件，經觀察、勒
    戒後，認無繼續施用毒品傾向，於民國90年10月5 日釋放出
    所，並由臺灣板橋地方法院檢察署檢察官以90年度毒偵字第
    2295、3719號為不起訴處分確定。又因施用第二級毒品甲基
    安非他命案件，經本院以93年度士簡字第680 號判決處有期
    徒刑5 月確定，於93年11月26日易科罰金執行完畢。其後，
    於94年4 月至95年4 月間連續施用第一、二級毒品海洛因、
    甲基安非他命，經本院以95年度訴字第284 號判決處有期徒
    刑8 月及7 月，臺灣高等法院於95年11月16日以95年度上訴
    字第2680號判決駁回施用第一級毒品部分上訴，施用第二級
    毒品部分則撤銷改判有期徒刑9 月，並於96年1 月9 日確定
    ；復於95年9 月4 日再施用第二級毒品甲基安非他命，經本
    院以96年度訴字第232 號刑事判決於96年7 月19日判處有期
    徒刑6 月，經減刑為有期徒刑3 月，而於96年8 月20日確定
    。詎其仍未戒除毒癮，復基於施用第二級毒品甲基安非他命
    之犯意，於96年5 月6 日晚上7 、8 時許，在臺北縣淡水鎮
    ○○路28號3 樓居所，以將甲基安非他命置於吸食器內加熱
    後，吸食其煙霧之方式施用1 次。嗣於96年5 月9 日（起訴
    書誤植為6 月9 日）晚上10時許，為警在上址查獲，並扣得
    其所有供施用甲基安非他命用之吸食器1 組（但非專供施用
    毒品所用）。
二、案經臺北縣政府警察局淡水分局報請台灣士林地方法院檢察
    署檢察官偵查起訴，被告為有罪之陳述，經裁定以簡式審判
    程序審理。
    理  由
一、上揭犯罪事實，業據被告甲○○於本院審理中坦承不諱（本
    院卷96年10月30日準備程序及審判筆錄），其為警查獲時所
    採集之尿液，經送鑑定，結果呈安非他命類陽性反應，有台
    灣檢驗科技股份有限公司96年5 月31日濫用藥物尿液檢驗報
    告1 紙附卷可稽，此外，復有被告所有供施用甲基安非他命
    之吸食器1組扣案佐證，足認被告自白與事實相符。
二、按92年7 月9 日新修正之毒品危害防制條例刪除2 犯及3 犯
    之規定，一改修法前繁雜之處遇程序，僅將施用毒品者簡化
    區分為初犯、再犯，並認施用毒品者係屬病患性犯人，以觀
    察、勒戒戒除其身癮，並以強制戒治去除其心癮。經觀察、
    勒戒或強制戒治執行完畢釋放後，若係5 年後再犯該條例第
    10條施用毒品罪者，與同條例第20條第1 項、第2 項關於「
    初犯」之處理方式相同，檢察官應先聲請法院裁定令被告入
    勒戒處所觀察、勒戒，並視有無繼續施用毒品傾向，決定應
    予釋放、為不起訴之處分，或應聲請法院裁定令入勒戒處所
    強制戒治；若係5 年內「再犯」同條例第10條施用毒品罪者
    ，依同條例第23條第2 項規定，檢察官則應依法追訴。觀諸
    該條例第20條第3 項之修正理由：「觀察、勒戒或強制戒治
    5 年後再犯者，顯見前所實施之觀察、勒戒或強制戒治已足
    以遮斷其施用毒品之癮，為期自新及協助其戒除毒癮，對此
    5 年後再犯者，爰明定仍適用初犯之規定，先經觀察、勒戒
    、強制戒治之程序。」及同條例第23條第2 項之修正理由：
    「為配合簡化施用毒品犯之刑事處遇程序，並鑑於經觀察、
    勒戒或強制戒治執行完畢釋放後5 年內再犯者，其再犯率甚
    高，原據以實施之觀察、勒戒及強制戒治既已無法收其實效
    ，自應施以刑事處遇。」，顯然如施用毒品者係前經觀察、
    勒戒或強制戒治等治療程序執行完畢5 年後，始再施用毒品
    之「初犯」，因前所執行之觀察、勒戒或強制戒治已足收戒
    除毒癮之效，自應重新執行觀察、勒戒或強制戒治等治療程
    序，並於治療程序執行完畢後，由檢察官為不起訴處分，毋
    庸對之追訴處罰；反之，在「再犯」之情形，因其先前所為
    治療程序顯未能收戒斷毒癮之效，且考量施用毒品者之再犯
    率偏高，乃簡化其刑事處遇程序，而逕予追訴處罰，不再施
    以治療程序。參酌上開立法理由，修正毒品危害防制條例就
    施用毒品者，祇於「初犯」及「5 年後再犯」2 種情形，有
    其追訴條件之限制，即須於初犯經觀察、勒戒或強制戒治釋
    放後，5 年內均無施用毒品之行為，始能認其前所實施之觀
    察、勒戒或強制戒治已足遮斷毒癮，而得於5 年後再犯時，
    再予適用初犯之規定，重行觀察、勒戒等程序。倘5 年內已
    經再犯，被依法追訴處罰，縱其第3 次（或第3 次以上）施
    用毒品之時間在初犯釋放5 年以後，即與「5 年後再犯」之
    情形有別，且因已於「5 年內再犯」，顯見其再犯率甚高，
    原實施觀察、勒戒或強制戒治，已無法收其實效，而無5 年
    戒斷期之存在，自無再經觀察、勒戒及強制戒治之必要，即
    應依該條例第10條處罰，始符新法修正之本旨，最高法院95
    年度第7 次刑事庭決議、最高法院95年度臺非字第59號、第
    65號判決意旨可資參照。本件被告前因施用第二級毒品甲基
    安非他命案件，經觀察、勒戒後，認無繼續施用毒品傾向，
    於90年10月5 日釋放出所，並由臺灣板橋地方法院檢察署檢
    察官以90年度毒偵字第2295、3719號為不起訴處分確定。又
    因施用第二級毒品甲基安非他命案件，經本院以93年度士簡
    字第680 號判決處有期徒刑5 月確定，於93年11月26日易科
    罰金執行完畢。其後，於94年4 月至95年4 月間連續施用第
    一、二級毒品海洛因、甲基安非他命，經本院以95年度訴字
    第284 號判決處有期徒刑8 月及7 月，臺灣高等法院於95年
    11月16日以95年度上訴字第2680號判決駁回施用第一級毒品
    部分上訴，施用第二級毒品部分則撤銷改判有期徒刑9 月，
    並於96年1 月9 日確定；復於95年9 月4 日再施用第二級毒
    品甲基安非他命，經本院以96年度訴字第232 號刑事判決於
    96年7 月19日判處有期徒刑6 月，經減刑為有期徒刑3 月，
    而於96年8 月20日確定等節，有上開不起訴處分書、刑事判
    決及臺灣高等法院被告前案紀錄表在卷可憑。是被告於90年
    10月5 日觀察勒戒執行完畢後5 年內，既又於93年、94 年
    、95年間再施用毒品，且經判處罪刑確定，即係「5 年內再
    犯」，甚為明確。衡諸首揭說明，本案被告犯行既非初犯，
    亦非毒品危害防制條例第20條第3 項所指「5 年後再犯」之
    情形，即應依法訴追審理。從而，本案事證明確，被告施用
    第一級毒品犯行洵堪認定，應依法論科。
三、甲基安非他命為毒品危害防制條例第2 條第2 項第2 款所稱
    之第二級毒品，不得施用、持有。核被告施用甲基安非他命
    之行為，係犯毒品危害防制條例第10條第2 項之施用第二級
    毒品罪，其施用前持有第二級毒品甲基安非他命之低度行為
    為施用之高度行為吸收，不另論罪。而被告有事實欄所載之
    犯罪科刑執行紀錄，有臺灣高等法院被告前案紀錄表在卷可
    稽，其於有期徒刑執行完畢後5 年內，故意再犯本案有期徒
    刑之罪，係屬累犯，應依刑法第47條第1 項之規定論以累犯
    ，並加重其刑。爰審酌被告因施用毒品案件，屢經刑事追訴
    ，仍無法戒除毒癮，又再犯本案施用毒品，惟念其施用毒品
    乃戕害個人身心健康，且毒品之禁絕確屬不易等一切情狀，
    量處如主文所示之刑，以示懲儆。扣案吸食器1 組為被告所
    有，並為其施用甲基安非他命所用之物，業據被告供承在卷
    ，應依刑法第38條第1項第2款宣告沒收。
四、公訴意旨另稱：被告於96年1 月間某日至96年5 月5 日，反
    覆施用第二級毒品，與本院前揭論科部分為集合犯裁判上一
    罪等語。惟此部分業經公訴人於本院審理時，當庭減縮犯罪
    事實為96年5 月6 日施用1 次。且查，參照行政院衛生署藥
    物食品檢驗局81年2 月8 日（81）藥檢壹字第1156號函所示
    ，個人口服投與甲基安非他命後，其尿液中能否驗出安非他
    命陽性反應，與其投與方式、投與量、個人體質、採尿時間
    及檢測儀器之精密度等有關，一般而言，約70% 於口服投與
    後24小時內自尿中排出，約90% 於96小時內自尿中排出，從
    而吸食時間距採集尿液時間最長可能不會超過4 日。本件被
    告於96年5 月9 日下午10時許為警採得之尿液中固然驗得安
    非他命反應，可認其於採尿回溯前96小時內某時有施用甲基
    安非他命一次，亦即，可資為被告自白於96年5 月6 日有施
    用一次安非他命之佐證，然除此外，96年5 月5 日前（包括
    5 日）多次施用第二級毒品犯嫌均尚乏其他積極證據佐證，
    無從為有罪之確認。而依公訴意旨，上開犯嫌與前開論罪科
    刑部分既有集合犯之包括一罪關係，爰不另為無罪之諭知，
    附此敘明。
據上論斷，應依刑事訴訟法第273 條之1 第1 項、第299 條第1
項前段，毒品危害防制條例第10條第2 項，刑法第11條前段、第
47條第1 項、第38條第1 項第2 款，判決如主文。
本案經檢察官高俊申到庭執行職務。
中　　華　　民　　國　　96　　年　　11　　月　　9 　　日
                  刑事第六庭法  官  楊得君
以上正本證明與原本無異。
如不服本判決，應於判決送達後10日內，向本院提起上訴狀，上
訴並應敘明上訴理由。
                            書記官  陳佳伶
中　　華　　民　　國　　96　　年　　11　　月　　9 　　日
附錄法條：
毒品危害防制條例第10條第2項
施用第二級毒品者，處 3 年以下有期徒刑。
